【裁判字號】    99,交抗,820
【裁判日期】    990226
【裁判案由】    違反道路交通管理處罰條例
【裁判全文】
臺灣高等法院交通事件裁定             99年度交抗字第820號
抗  告  人
即受處分人  甲○○
上列抗告人因違反道路交通管理處罰條例案件，不服台灣桃園地
方法院，中華民國九十八年十二月二十八日所為裁定（九十八年
度交聲更字第四九號），提起抗告，本院裁定如下：
    主  文
原裁定撤銷，發回臺灣桃園地方法院。
    理  由
一、原審裁定意旨略以：
  (一)按受處分人不服道路交通管理處罰條例第八條所定主管機關
    所為之處罰者，得於接到裁決書之翌日起二十日內，向管轄
    地方法院聲明異議；交通法庭認聲明異議不合法律上之程式
    或其異議權已經喪失者，應以裁定駁回之，道路交通管理處
    罰條例第八十七條第一項、道路交通案件處理辦法第十八條
    前段分別定有明文。另按處理違反道路交通管理事件，有關
    文書送達之程序，依行政程序法之規定。對於當事人之送達
    ，有應為送達之處所不明、有治外法權人之住居所或事務所
    為送達而無效、於外國或境外為送達，不能依第八十六條之
    規定辦理或預知雖依該規定辦理而無效者，行政機關得依申
    請，准為公示送達。有前項所列各款之情形而無人為公示送
    達之申請者，行政機關為避免行政程序遲延，認為有必要時
    ，得依職權命為公示送達。當事人變更其送達之處所而不向
    行政機關陳明，致有第一項之情形者，行政機關得依職權命
    為公示送達。公示送達應由行政機關保管送達之文書，而於
    行政機關公告欄黏貼公告，告知應受送達人得隨時領取；並
    得由行政機關將文書或其節本刊登政府公報或新聞紙。公示
    送達自前條公告之日起，其刊登政府公報或新聞紙者，自最
    後刊登之日起，經二十日發生效力；於依第七十八條第一項
    第三款為公示送達者，經六十日發生效力。但第七十九條之
    公示送達，自黏貼公告欄翌日起發生效力。為公示送達者，
    行政機關應製作記載該事由及年、月、日、時之證書附卷。
    違反道路交通管理事件統一裁罰基準及處理細則第五條、行
    政程序法第七十八條、第八十條、第八十一條、第八十二條
    分別定有明文。
  (二)本件裁決書業經原處分機關於民國九十二年三月十二日以大
    宗郵資已付掛號函件第００四一六九號，依抗告人即異議人
    甲○○之戶籍地址（即台北市○○區○○街二八號二樓）郵
    寄送達，惟因遷移新址不明而遭退件；其後原處分機關復於
    九十二年十一月十一日將本件裁決書刊登於臺北市政府公報
    ，並將本案公告資料黏貼於臺北市政府之公告欄（因相關公
    文卷宗逾保存年限，已經銷毀，故原處分機關無法提供相關
    資料），此有臺北市政府九十二年冬字第十五期公報內之臺
    北市政府交通局九十二年十月三日北市交裁字第０九二三三
    九八一六００號公告、本件裁決書掛號回執、臺北市交通事
    件裁決所九十八年十二月十一日北市裁申字第０九八四四八
    二五０００號函、個人基本資料查詢結果、遷徙紀錄資料查
    詢結果各一份在卷（見原審交聲卷第八至一０頁、交聲更卷
    第一０、一一、一二頁）可稽，是原處分機關已於九十二年
    十一月十一日依法完成公示送達程序，至為明確，而堪認定
    。是抗告人若不服上開處罰，自應於裁決書合法送達日之翌
    日（即九十二年十一月十二日）起二十日內，向原審聲明異
    議，故應以九十二年十二月二日為期間末日而屆滿。然抗告
    人遲至九十八年八月二十八日始具狀向原處分機關聲明異議
    ，有其聲明異議狀上之收狀戳章可參，抗告人顯已逾越前開
    聲明異議之二十日不變期間，而屬不可補正之事項，依道路
    交通案件處理辦法第十八條之規定，認為聲明異議不合法律
    上之程式，揆諸前開說明，本件聲明異議於法自有未合，應
    予駁回等語。
二、抗告意旨略以：
  (一)抗告人未曾在九十一年六月五日駕駛車號ＺＩ─8039之車酒
    駕，罰單上之簽名亦非伊之筆跡；罰單上之車主姓名、友人
    姓名、車主地址，伊一概不認識。裁定書上所指之相關送達
    文件已經銷毀，試問一個未定案之案件，相關之證明文件為
    何可以已銷毀之理由而剝奪抗告人自清的權利？
  (二)所謂公告是給予相關事務及已有犯罪事實之人士關切用之，
    試問一個平常無相關事務及無犯罪之人，怎麼可能隨時隨地
    的去觀察公告？何以庭上可以用已公告事實，再次剝奪抗告
    人自清的權利？
  (三)庭上一再使用「按規定辦理」之理由駁回本人之申訴抗告自
    清的機會，而使犯罪之人逍遙法外，無辜之人卻百口莫辯的
    承擔後果，實欠公道，望庭上明察，給予抗告人一個自清公
    理的機會等語。
三、按原審據以論處，固非無據。惟原處分機關於九十二年三月
    十二日以大宗郵資已付掛號函件第００四一六九號，將本件
    裁決書以郵寄送達台北市○○區○○街二八號二樓，嗣郵差
    在信封上載「遷移新址不明」而將該信函退件。然該送達處
    所是否為抗告人當時之戶籍地址、抗告人有無遷移新址，原
    處分機關是否有查址以確認之，原審未予詳查，尚有不當。
    又按行政程序法第八十條規定：公示送達應由行政機關保管
    送達之文書，而於行政機關公告欄黏貼公告，告知應受送達
    人得隨時領取；並得由行政機關將文書或其節本刊登政府公
    報或新聞紙。是台北市政府九十二年冬字第十五期公報，雖
    可證原處分機關有於九十二年十一月十一日將送達文書刊登
    於台北市政府公報，惟此尚不足以證明原處分機關之送達程
    序已於行政機關公告欄為黏貼公告之舉。再者，原處分機關
    亦表明本件相關公文卷宗已經銷毀，無從提供證明。準此，
    本件之送達程序是否合法，有上揭疑義之處；如程序有疑，
    應以利於當事人而為解釋。是抗告人指摘原審裁定有未當之
    處，請求撤銷原審裁定，為有理由。原審裁定既有上揭可議
    ，自無可維持，應由本院撤銷發回原審法院更為裁定。
據上論結，應依道路交通案件處理辦法第二十六條，刑事訴訟法
第四百十三條，裁定如主文。
中    華    民    國    99    年    2    月    26    日
                  刑事第十七庭  審判長法  官 王聰明
                                      法  官 陳世宗
                                      法  官 陳憲裕
以上正本證明與原本無異。
不得再抗告。
                                      書記官 張玉如
中    華    民    國    99    年    3     月    4     日

司法院資訊處製作；財團法人民間司法改革基金會備份。
